臺灣臺北地方法院刑事裁定　　　　　90年度自更(一)字第29號
自　訴　人　戊○○
被　　　告　己○○
　　　　　　丙○○
　　　　　　辛○○
　　　　　　乙○○
　　　　　　甲○○
　　　　　　壬○○
　　　　　　庚○○
　　　　　　丁○○
上列被告因偽造文書案件，經自訴人提起自訴，本院裁定如下：
    主  文
自訴駁回。
    理  由
一、自訴意旨略以：
（一）自訴人係中國國際商業銀行（下稱中國商銀）天母分行襄
      理，被告己○○為中國商銀營業部經理，中國商銀於民國
      83年間，舉辦員工爭攬信用卡比賽時，被告己○○明知營
      業部襄理向延平並未至中南部及東部爭攬團體信用卡，竟
      將266張團體信用卡申請書之介紹人欄登記為向延平之電
      腦代號，計入向某業績，使向延平因此領得新台幣（下同
      ）7千元獎金，並獲頒獎狀，相當於記功，復獲提報升級
      ，使自訴人之考績評等及升遷機會因此遭到排擠，致生損
      害於自訴人，因認被告己○○編製前開不實業績表之行為
      ，顯已觸犯刑法第215條之業務登載不實文書罪嫌云云。
（二）自訴人嗣因不服考績評等不公，向中國商銀人事評議委員
      會（下稱人評會）提出陳情，經人評會以85年12月31日（
      85）中總人字第5135號函覆自訴人，表示經人評會審議結
      果認定自訴人之考績評等並無偏頗情形，惟查該次人評會
      人評委員喻傳馨、李吉雄、陳俊秀及黃淇漳等人並未參與
      決議，顯見人評會所提出之85年12月17日會議記錄係屬偽
      造，且內容強詞奪理，嚴重偏頗，與事實不符，而在該人
      評會會議記錄上簽名之人事處長丙○○、總經理辛○○、
      董事長乙○○三人，顯涉嫌偽造該人評會會議記錄及85年
      12月31日（85）中總人字第5135號函，且前開不利於自訴
      人之認定，已足生損害於自訴人之權益，丙○○、辛○○
      及乙○○等應涉有刑法第215條業務登載不實文書罪嫌云
      云。
（三）中國商銀人評會對於自訴人之第二次陳情，嗣復於86年10
      月4日以（86）中總人字第3993號函覆自訴人，表示仍維
      持原議，惟該函內容與事實不符純屬偽造，人事處長丙○○、人評會召集人甲○○、人事副總經理壬○○、總經理
      辛○○、董事長庚○○等人顯涉有刑法第215條業務登載
      不實文書罪嫌云云。
（四）自訴人不服前開函覆結果，再提出第三次陳情，中國商銀
      於87年3月24日，再以（87）中總人字第887號函覆自訴人
      ，並於87年3月24日以（87）中通字第041號人事通知，對
      自訴人予以記過二次處分，惟中國商銀於87年3月17日並
      未召開人評會，前開（87）中總字第887號函及（87）中
      通字第041號人事通知函內有關懲處自訴人案，係經87 年
      3月17日人評會審議之記載，顯係憑空捏造，且內容與事
      實不符，被告丙○○、壬○○、甲○○及丁○○等人應涉
      有刑法第215條業務登載不實文書罪嫌云云。
二、按法院或受命法官於自訴案件第一次審判期日前訊問及調查
    結果，如認為案件有刑事訴訟法第252條至第254條之情形者
    ，得以裁定駁回其自訴，同法第326條第3項定有明文。又刑
    法第215條所謂業務上作成之文書，係指從事業務之人，本
    於業務上所作成之文書（最高法院47年度台上字第515號判
    例參照）。
三、經查：
（一）本件自訴人認被告己○○涉犯業務登載不實文書罪，無非
      係以其上開指訴，及信用卡介紹人檔查詢之電腦列印資料
      等件，為其主要論據。訊據被告己○○否認有何前揭犯行
      ，辯稱：其於83年間擔任中國商銀營業部經理，基於分層
      負責，就員工爭攬信用卡比賽後之建檔等細節工作，係由
      其他同事做書面審核及辦理相關事宜，當時有七、八十個
      同事，其本身不做信用卡個別審核，亦不負責於信用卡申
      請書上登記信用卡介紹人之電腦代號或製作業績表，有可
      能係同事製作報表後，由承辦人員經過他的主管簽到其這
      邊，但時間久了，不記得有無簽過；通常員工爭攬信用卡
      後，會在申請書介紹人欄註明，其他同事做書面審查時，
      依申請書上記載登記介紹人資料，未特別調查係由何人爭
      攬，因都信任同事，除非有很不合理的情況才會去調查，
      其不清楚自訴人所述2百餘張信用卡非向延平爭攬卻登記
      給向延平一事，如果其知道不是向延平爭攬的，不會容許
      底下的人作假等語。經本院向中國國際商業銀行函查相關
      資料，該行覆稱：信用卡之招攬人原則上應書寫於申請書
      上，惟因本行收件作業曾有以送件清單點收之情形，則應
      有以清單填送人為招攬人之情形等語，並檢附相關信用卡
      申請書影本過院，有中國國際商業銀行函及附件在卷可稽
      。本院核閱相關信用卡申請書上經辦人與主管之簽名、印
      文及鍵檔印文，均非被告己○○所為，是其所辯：基於分
      層負責，其本身不做信用卡個別審核，亦不負責於信用卡
      申請書上登記信用卡介紹人之電腦代號等語，堪予採信。
      雖自訴人指訴：被告己○○係營業部經理，爭攬信用卡業
      績表最後須經其核定，其理當知悉向延平沒有到中南部和
      東部爭攬信用卡，自知團體信用卡不是向延平爭攬，如果
      經理不准許，也無法通過云云；然為被告己○○否認知情
      ，而該次爭攬信用卡競賽業績表，雖因逾保存期限銷毀，
      縱認上開業績表與事實相左，惟被告己○○係中國商銀營
      業部經理，該行營業部組織非小，依分層負責，被告己○○於其他員工所製作之信用卡業績表上核章，其既未參與
      爭攬信用卡競賽之實質、個別審核，倘無其他積極證據足
      資證明，尚不得僅憑被告己○○擔任該行營業部經理，即
      推定其明知業績表內容有何不實之處，難認被告己○○有
      何業務登載不實文書之主觀犯意或與實際審核、製作業績
      表之人有何犯意聯絡可言，是被告己○○上開情詞置辯，
      堪予採信。
（二）又自訴人認被告己○○丙○○、辛○○、乙○○、甲○○
      、壬○○、庚○○、丁○○涉犯業務登載不實文書罪，無
      非係以其上開指訴，及中國商銀85年12月31日（85）中總
      人字第5135號函、86年10月4日（86）中總人字第3993號
      函、87年3月24日（87）中總人字第887號函、87年3月24
      日（87）中通字第041號人事通知、中國商銀人評會簽到
      表與簽呈、自訴人與人評委員黃淇漳、謝毅材、李吉雄、
      甲○○、喻傳馨之電話錄音與譯文等件，為其主要論據。
      查中國商銀85年12月31日（85）中總人字第5135號函、86
      年10月4日（86）中總人字第3993號函、87年3月24日（87
      ）中總人字第887號函，係中國商銀分別於85年11月23 日
      、12月9日、12月14日、12月17日、86年9月27日、87年3
      月17日先行召開人評會會議，再由中國商銀人力資源處依
      序於85年11月25日、12月10日、12月18日、86年9月30日
      、87年3月18日，簽請核定後，以中國商銀總管理處之名
      義行文予自訴人，而中國商銀87年3月24日（87）中通字
      第041號人事通知，則係以中國商銀總管理處人力資源處
      之名義所公佈等情；業據被告甲○○、丙○○於自訴人另
      案（本院89年自字第246號、高等法院89年上易字第2442
      號）自訴中國商銀人事副總經理兼人評會召集人袁德泰偽
      造文書案件本院調查時供明在卷，並經證人即出席會議之
      人評會委員蘇漢明、喻傳馨、黃淇漳、李吉雄、鄭生山、
      陳俊秀、羅又新於該案本院調查時結證屬實（見89年自字
      第246號卷第91頁至117頁訊問筆錄），復有開會通知、會
      議簽到單、上開三函及人事通知、中國商銀人力資源處簽
      呈等附於該案本院89年自字第246號卷可稽（見該卷第149
      頁至167頁）。至自訴人於該案所指證人之證言與其逐一
      向人評會委員查證所錄得之內容不符一節，經據證人喻傳
      馨、黃淇漳、謝毅材三人於該案台灣高等法院調查時到庭
      分別證稱：為遵守不得洩漏人評會會議決議內容之保密規
      定，遂於與自訴人之電話通話中未透露人評會開會之事；
      曾出席討論有關自訴人陳情案之人評會會議，惟內容已不
      復記憶，因決議內容尚未便公開，致對自訴人含糊其詞；
      曾出席87年3月17日之人評會會議，且因基於保密義務，
      及遭自訴人故意以較重之處分套問，乃對自訴人稱不知情
      ，而非未出席會議等語無訛（見高等法院89年上易字第24
      42號卷第140頁至142頁），尚無悖於常情，並經本院調取
      相關卷宗核閱無訛。又觀諸上開三函，乃中國商銀人評會
      召開會議，再由中國商銀人力資源處簽請核定後，以中國
      商銀總管理處之名義行文予自訴人，而上開人事通知，則
      係以中國商銀總管理處人力資源處之名義所公佈等情；中
      國商銀人評會委員開會認定事實，並做出決議，縱認由被
      告丙○○、辛○○、乙○○、甲○○、壬○○、庚○○、
      丁○○決定並以中國商銀總管理處名義函覆自訴人，本屬
      被告等職權之行使，自訴人復未提出被告等係明知為不實
      事項而登載於業務上所作成文書之積極證據，是被告等亦
      無登載不實事項於業務上所作成文書可言。
四、綜上所述，本件不足認被告己○○、丙○○、辛○○、乙○○、甲○○、壬○○、庚○○、丁○○涉有刑法第215條業
    務登載不實文書罪嫌，復查無其他積極證據足資證明被告等
    有自訴人所指之犯行，其等犯罪嫌疑顯有不足，依前揭說明
    ，本件自訴有刑事訴訟法第252條第10款之情形，應予駁回
    。
據上論斷，應依刑事訴訟法第326條第3項、第252條第10款，裁
定如主文。
中　　華　　民　　國　　94　　年　　5 　　月　　12　　日
　　　　　　　　　刑事第七庭    審判長法　官　梁耀鑌
                                      法  官  林孟皇
                                      法  官  蕭清清
以上正本證明與原本無異。
如不服本裁定，應於送達後5日內，向本院提出抗告狀。
　　　　　　　　　　　　　　　　      書記官　劉麗英
中　　華　　民　　國　　94　　年　　5 　　月　　16　　日
